【裁判字號】    92,上訴,1459
【裁判日期】    921007
【裁判案由】    違反毒品危害防制條例
【裁判全文】
臺灣高等法院高雄分院刑事判決                  九十二年度上訴字第一四五九號
    上  訴  人  台灣高雄地方法院檢察署檢察官
    上  訴  人  甲○○
    即  被  告
    義務辯護人  周君強
    上  訴  人  乙○○
    即  被  告
    選任辯護人  蔡建賢
右上訴人等因違反毒品危害防制條例案件，不服臺灣高雄地方法院九十一年度訴字第
二三八六號中華民國九十二年七月一日第一審判決（起訴案號：臺灣高雄地方法院檢
察署九十一年度偵字第三五九七號、九十一年度偵緝字第五七九號、九十一年度偵字
第一六八九號、九十一年度偵字第四六二四號），提起上訴，本院判決如左：
      主  文
上訴駁回。
    事  實
一、甲○○、乙○○及陳居裕（陳居裕之部分另行起訴）係在臺灣屏東戒治所接受強
    制戒治時認識之朋友，三人先後戒治完畢出所後，甲○○除自己在高雄縣岡山鎮
    ○○路三十七號之住處外，另委託乙○○代為尋找租屋處，而自民國九十年十一
    月十八日起以每月新臺幣（下同）一萬二千元之代價承租高雄縣岡山鎮○○路一
    三五巷十八號房屋，以供販賣毒品並躲避追查之用，乙○○則除高雄縣岡山鎮正
    氣新村一號住處外，亦於九十年十二月至九十一年一月間借住於甲○○上開租屋
    處二樓約二週。甲○○及乙○○即意圖營利，共同基於販賣第一級毒品海洛因之
    概括犯意聯絡，自九十年十二月間某日起至九十一年一月十八日止，每隔十五日
    至二十日即由陳居裕以自己所有0000000000號行動電話與甲○○以不
    知情之案外人吳文惠名義申請供己使用之0000000000號行動電話或其
    他不詳方式聯絡，依甲○○指定之時地，由乙○○或其他姓名年籍不詳之成年人
    將陳居裕帶往甲○○租屋處，或由乙○○攜帶第一級毒品海洛因至甲○○指定之
    地點交予陳居裕之方式，連續販賣第一級毒品海洛因予陳居裕三次計十六萬五千
    元，甲○○則以免費轉讓第一級毒品海洛因予乙○○施用一次作為代價。於九十
    年二月五日十七時許，陳居裕為警逮捕而供出毒品來源，遂配合警方於同日十八
    時許以0000000000號行動電話與甲○○之0000000000號行
    動電話聯繫，約定於高雄縣岡山鎮○○路一三五巷十八號租屋處再度交易海洛因
    半兩，嗣再更改至嘉新西路橋下交易，待甲○○步出租屋處後，旋即於同日二十
    時許為當場埋伏之警員逮捕，並自其身上扣得0000000000號行動電話
    一支，嗣警員再至租屋處內追捕乙○○，並於租屋處一樓客廳電視櫃內查獲殘留
    第一級毒品海洛因之研磨器、分裝匙及分裝杯各一個，於二樓浴室垃圾桶內查獲
    成分不詳之白色粉末一包淨重十二點七一公克，及二樓房間內查獲不具殺傷力之
    子彈及彈殼（違反槍砲彈藥刀械管制條例部分另案偵辦）。
二、乙○○與許夢雄（另案偵辦）亦為臺灣屏東戒治所接受強制戒治時認識之朋友，
    二人出所後仍有往來。九十年十月至十一月間，乙○○基於轉讓第二級毒品安非
    他命之概括犯意，於許夢雄至其高雄縣岡山鎮正氣新村一號住處聊天作樂時，以
    免費提供共同吸食或任由許夢雄吸食剩餘毒品之方式，連續轉讓第二級毒品安非
    他命多次。嗣於九十一年一月十一日十時許，經高雄港務警察局持搜索票於上開
    住處查獲乙○○所有之第一級毒品海洛因四包（淨重五六點三四公克，包裝重三
    點八四公克）、第二級毒品安非他命四包（驗前毛重三五點三公克，驗後毛重三
    五點二公克）、殘留第一級毒品海洛因之電子磅秤一台、夾鏈袋五個、注射針筒
    三支、殘留第二級毒品安非他命之吸食器一組、供吸食毒品使用而無毒品陽性反
    應之四號夾鏈袋八十個及夾鏈袋七十二個（此部分之一百五十二個夾鏈袋已另案
    沒收）。嗣另於同年四月二十八日二時五分許在高雄市○○區○○路一九五巷與
    自立路口查獲乙○○持有第一級毒品海洛因四包（淨重一六點五七公克，包裝重
    一點四六公克）與第二級毒品安非他命一包（驗前毛重一點零一公克，驗後毛重
    零點九公克）（此部分持有毒品犯行業經檢察官移送原審法院九十一年度訴字第
    八三九號併辦）。
三、案經高雄市政府警察局左營分局、高雄港務警察局分別移送臺灣高雄地方法院檢
    察署檢察官偵查起訴。
    理  由
壹、有罪部分：
一、訊據上訴人即被告甲○○、乙○○均矢口否認有事實欄一之共同販賣或轉讓第一
    級毒品海洛因之犯行，被告甲○○辯稱：我並未販賣毒品予陳居裕，上開租屋處
    是我練氣功之處所，該屋二樓曾借予被告乙○○使用約二週，扣案之研磨器、分
    裝匙、分裝杯及成分不詳之白色粉末一包應係乙○○所有，我也未曾免費提供被
    告乙○○吸食毒品，只是買海洛因回來一起施用云云；被告乙○○則辯稱：我雖
    曾帶陳居裕前往被告甲○○之租屋處，並曾為被告甲○○交付物品給陳居裕，但
    事前並不知陳居裕係向甲○○購買毒品及其所交付之物係毒品云云。惟查：
（一）警方於九十一年二月五日查獲被告甲○○之過程，係先查獲陳居裕吸食毒品並
      供出來源後，由陳居裕以行動電話向被告甲○○佯稱欲購買半兩海洛因，再由
      警員前往被告甲○○之戶籍地、租屋處及嘉新西路橋下勘查地形，被告甲○○
      先約在租屋處交易，待陳居裕打電話詢問是否已準備妥當時，再臨時變更交易
      地點為嘉新西路橋下，並由租屋處開門出來，待警員開車載陳居裕至被告甲○
      ○身旁時，始察覺有異轉身逃跑而為警當場逮捕，並在其身上扣得00000
      00000號行動電話一支，及租屋處一樓客廳電視櫃內查獲殘留第一級毒品
      海洛因之研磨器、分裝匙及分裝杯各一個，於二樓浴室垃圾桶內查獲成分不詳
      之白色粉末一包淨重十二點七一公克等情，業據證人陳居裕及警員陳永士、王
      俊慶於偵查及原審調查時（見九十一年度偵字第三五九七號卷第三五頁、原審
      卷第一０二、一四四頁）證述丙確，復有陳居裕所有0000000000號
      行動電話之當日通聯紀錄及警員陳永士製作之職務報告各一份（見前述偵查卷
      第四六、六一頁）、高雄醫學大學附設中和紀念醫院九十一年四月八日檢驗報
      告二紙、法務部調查局九十一年四月四日調科壹字第二二００一三一四九號鑑
      定通知書（原審法院九十一年度訴字第八三九號卷第三十、三一、三三頁）附
      卷可稽。衡情上開警員及陳居裕與被告甲○○均素無冤仇，顯無甘冒刑事處罰
      之風險設詞構陷之動機，且其等前開證詞互核一致，並與客觀事證相符，自堪
      採信，是被告甲○○於九十一年二月五日確曾應允賣予陳居裕第一級毒品海洛
      因半兩，僅因為警逮捕而販賣未遂等情，足堪認定。
（二）證人陳居裕於警訊中證稱：我平時所施用之海洛因均係向被告甲○○購買，自
      九十年十二月間起每隔十五日至二十日即購買一次，每次均以四萬五千元購得
      半兩海洛因一包，共計十餘次，交易之方式係與被告甲○○使用之00000
      00000號行動電話聯絡，再由被告甲○○指定地點，通常約在岡山空軍機
      校路邊或嘉新西路橋下交易，再由被告乙○○與其他姓名年籍不詳之青年人，
      帶至被告甲○○之所在地交易，但被告乙○○亦曾為被告甲○○轉交海洛因而
      與其交易約五次，其於九十一年二月五日為警查獲之海洛因係於同年一月十八
      日上午十一時許，以四萬五千元向被告甲○○購買等語（見左營分局警訊卷第
      二、三頁），於原審調查時證稱：我於九十年十二月至九十一年一月十八日間
      ，曾向被告甲○○購買約十餘次，數量不等，起初係以一萬元購買一錢，最後
      幾次則係四萬五千元購買半兩，剛開始其不知道被告甲○○之租屋處，故先以
      0000000000的行動電話與被告甲○○使用之0000000000
      號行動電話聯絡，至岡山空軍機校或嘉新西路橋下後，再由被告乙○○或一個
      小弟帶其前往被告甲○○之所在地，地點約有三處，分別是嘉新西路橋下、空
      軍基地及被告甲○○的老家。約於九十年十一、二月時，被告乙○○亦曾代為
      轉交毒品，但次數不及五次。我與被告乙○○不熟，故未將錢交予被告乙○○
      ，均係與被告甲○○見面後才結算被告乙○○交付毒品的金額等語（見原審卷
      第一０一至一０四頁），互核證人陳居裕之上開證述情節，雖就向被告甲○○
      購買海洛因之次數、金額前後不符，然其稱被告乙○○與其他不詳姓名之青年
      人曾帶其前往甲○○之所在地交易，且被告乙○○亦曾替被告甲○○轉交海洛
      因各一次等情則前後一致。又被告乙○○於警訊時供稱：曾帶陳居裕前往被告
      甲○○租賃處交易海洛因毒品一次（見左營分局警訊卷第十一頁），於原審調
      查時先供稱：因陳居裕表示不知道被告甲○○的租屋處，故其曾帶陳居裕去過
      一次（原審卷第九三頁），後又供稱：曾帶陳居裕去被告甲○○租屋處及住處
      各一次，並曾幫被告甲○○轉交毒品予陳居裕一次（見原審卷第九五、二五七
      頁），復再供稱：我曾帶陳居裕至被告甲○○租屋處一、二次，有一次將毒品
      送到高雄給陳居裕等語（原審卷第二七八頁），雖其前後供述情節略有不符，
      惟就曾帶陳居裕前往被告甲○○租屋處及曾為被告甲○○轉交毒品予陳居裕各
      一次等情，則始終一致；況被告乙○○另供稱：有一對男女幫被告甲○○運送
      、販賣毒品，男的約二十餘歲，女的則未滿二十歲等語（見偵查卷第九二頁反
      面、原審卷第九二頁），亦核與證人陳居裕證稱曾有不詳姓名之青年人帶其前
      往被告甲○○之所在地交易海洛因等語，及被告甲○○租屋處房東魯玉蘭之夫
      鄧凱旋於警訊時陳稱該屋平時都是被告甲○○及一些年輕人進出等情相符（見
      左營分局警訊卷第十二頁反面）。綜合上開被告乙○○、證人陳居裕及鄧凱旋
      之陳述內容，佐以陳居裕指稱每次均購買海洛因半兩等語，與協助警方向被告
      甲○○佯稱欲購買海洛因時之數量相符，而半兩海洛因之數量顯非數日內得以
      施用完畢，是陳居裕所稱自九十年十二月間起至九十一年一月十八日止，每隔
      十五日至二十日即向被告甲○○購買海洛因一次等情，尚與一般常理相符，則
      依前開期間約五十日計算，自足認證人陳居裕證稱被告乙○○及不詳姓名之青
      年人曾帶其前往被告甲○○之所在地交易海洛因各一次，且被告乙○○曾為被
      告甲○○轉交海洛因一次，亦即其曾向被告甲○○購買海洛因共計三次之部分
      尚與事實相符，堪予採信。
（三）被告甲○○除高雄縣岡山鎮○○路三十七號之住處外，另於九十年十一月十八
      日起，以每月一萬二千元之代價向屋主魯玉蘭承租上開租屋處，有租賃契約及
      公證書在卷可證（見左營分局警訊卷第五一至五三頁），其辯稱租賃該屋之目
      的係為練氣功使用，每二日至三日去一次，二樓部分則借予被告乙○○使用云
      云，然如僅係為二日至三日練一次氣功使用，是否有以每月一萬二千元之代價
      承租房屋後，反將二樓部分借予他人住宿之可能，此部分辯詞是否可信，已有
      可疑。而依警製之查獲物品平面圖（見偵查卷第一二七頁），扣案之研磨器、
      分裝杯及分裝匙係在被告甲○○租屋處一樓客廳電視櫃內查獲，另在二樓浴室
      內查獲成分不詳之白色粉末一包，而上開研磨器、分裝匙及分裝杯經送驗結果
      ，均呈海洛因陽性反應，有前揭鑑定報告可稽。雖被告甲○○辯稱上開扣案物
      品均為被告乙○○使用之物品，其中研磨器為被告乙○○向證人梁季康所借用
      云云。惟被告乙○○曾於九十年十二月至九十一年一月間借住該租屋處二樓約
      二週，於九十一年二月五日經警查獲前業已搬出該處等情，為被告甲○○自承
      在卷，而被告乙○○亦染有施用毒品惡習，並於九十一年一月十一日十時許經
      警查獲持有第一級毒品海洛因五六點三四公克、第二級毒品安非他命三五點三
      公克、電子磅秤一台及夾鏈袋一百五十七個等情，亦有扣押物品清單一紙附卷
      可稽（見偵查卷第一二五頁）。衡情，如上開扣案物品確係被告乙○○所使用
      ，且研磨器係向他人所借，其又持有前開數量頗鉅之毒品，理應於搬離被告甲
      ○○之租屋處時一併帶走，甚且應與前開毒品同置一處方符常情，乃被告乙○
      ○竟將之遺留於非被告甲○○應允借住範圍之租屋處一樓客廳，已與常理有違
      。而租屋處二樓衣櫃內放置之衣物，依其尺寸大小及服裝風格較具江湖味道等
      情狀綜合判斷，應係被告甲○○所有，且據鄰居表示九十一年二月五日當晚，
      被告甲○○之妻即將屋內衣物打包回家等情，亦據證人即警員陳永士證述在卷
      （見偵查卷第一四九頁反面、原審卷第一四五頁），自堪認被告乙○○搬離該
      處後，被告甲○○隨即接管使用全棟房屋，是其於警、偵訊時辯稱全然不知屋
      內有該等扣案物品，嗣又於原審調查時改稱不知研磨器之用途，原本放置於一
      樓電視機旁，後來才改放酒櫃內，亦不知垃圾桶內白色粉末為何物云云（見原
      審卷第二五六頁），顯不足採信。則上開扣案物品確為被告甲○○使用之物，
      且租屋處應係供販賣毒品並躲避追查之用等情，均堪認定。另佐以一般吸毒者
      並無使用研磨器之必要，益徵被告甲○○確有以該研磨器研磨毒品以供販賣之
      犯行無訛。至證人梁季康雖到庭證稱曾將研磨器借予被告乙○○，嗣後至被告
      甲○○經營洗衣店之住處吃火鍋時遇到被告乙○○，其表示該研磨器在搬家時
      不慎遺失云云（見原審卷第二七五頁），惟與被告甲○○供稱曾在租屋處招待
      五、六人吃火鍋等情不符（見原審卷第二八０頁），且被告乙○○雖承認曾向
      梁季康借得研磨器一台，惟始終堅稱未曾將該研磨器帶往被告甲○○之租屋處
      等語（見原審卷第二七七頁），三人之證詞、供詞既有未符，自難逕以證人梁
      季康之證詞遽為有利於被告甲○○之認定。
（四）又被告甲○○於警、偵訊時迭稱不知0000000000號行動電話為何人
      所用，然警員陳永士丙確證稱該行動電話係自被告甲○○身上查獲（原審卷第
      一四六頁），且該門號之申請人吳文惠亦證稱其與被告甲○○係同村鄰居，因
      被告甲○○積欠和信公司費用而無法申請，故由其代為申請並交由被告甲○○
      使用，帳單寄至其家中後，再轉交被告甲○○付款等語（偵查卷第一四五頁反
      面），足證上開行動電話確係被告甲○○所使用，則其如非企圖狡詞隱瞞與陳
      居裕聯絡之事實，何需否認自己使用之行動電話？益徵該行動電話確係被告甲
      ○○用以聯絡交易毒品之工具無訛。至被告甲○○嗣再辯稱扣押清單上所載之
      電話號碼誤植為0000000000號，與其行動電話之號碼不符始否認非
      其所有，並非有意隱瞞事實云云，惟該誤植之號碼與被告甲○○所使用之行動
      電話號碼僅有一碼不符，且本案亦僅扣得一支行動電話，依被告甲○○之年齡
      、智識，顯可輕易得知偵辦人員訊問者即為其所使用之行動電話，竟仍全然否
      認之，並遲至原審九十二年六月六日調查期日始首度提出此等抗辯，顯屬事後
      卸責之詞，不足採信。
（五）被告甲○○又辯稱於九十一年二月五日經警查獲時，警員未在其身上或租屋處
      查扣任何毒品，顯難證丙其有販賣毒品之犯行云云。惟證人陳居裕證稱：「查
      獲當天，我們在地檢署法警室我聽甲○○說他把毒品綁在小腿上沒有被警察查
      獲，所以後來他趁警方敲門進他的租屋處要抓乙○○時丟掉的」（原審卷第一
      ０三頁）；嗣改稱：「我和甲○○被抓到警車上，當初只有一位警察戒護站在
      車外，其他的警察是進去租屋處抓被告乙○○，被告甲○○趁當時只剩我們二
      人時告訴我的。另外在左營分局我和甲○○二人都銬在牆上，在那時候也有告
      訴我一次」等語（原審卷第一四三頁），雖其就被告甲○○係在何處告知上開
      情節之證詞前後不一，惟就被告甲○○確有告以毒品綁在小腿上，趁警員追捕
      被告乙○○之際丟棄於嘉新西路橋下之事實則始終如一。另參酌警員陳永士所
      製作之職務報告上記載：「當時橋下昏暗，無法確定李嫌是否有拋棄毒品或湮
      滅情事，加上當地地形係陸橋下之垃圾場，若遭隨手拋棄十九公克之海洛因，
      研判仍可輕易達到湮滅證物之目的」等語（偵查卷第六一頁），自難排除被告
      甲○○趁機拋棄毒品之可能。況被告甲○○既已與陳居裕約定買賣海洛因之數
      量及金額，即已著手實行販賣海洛因之犯行，至事後有無查扣該包海洛因，均
      與是否成立該罪無涉，是被告甲○○上開辯詞，亦無足採。
（六）雖證人陳居裕於偵查中改稱毒品購買來源並非被告甲○○、乙○○，而係綽號
      「阿占」之人，然陳居裕於臺灣高雄地方法院檢察署九十一年五月二十八日偵
      訊前，適於該署候訊室巧遇被告甲○○應訊完畢，經被告甲○○告以「待會兒
      開庭你要好好講話」等語，有該署錄影帶翻拍照片一組、監視錄影帶分隔畫面
      圖片檔磁片一只（內含圖片十二禎）附卷可證，並據證人陳居裕證述丙確（原
      審卷第一０二頁），參以陳居裕於偵查中對於「阿占」之人聯絡方式完全無法
      提供，並稱：「我與甲○○在戒治所打架過，所以乙○○帶我去找甲○○打架
      。（問：你在警訊中也有說你撥打0000000000電話和甲○○連絡？
      ）不是，電話是乙○○說的，而且也都是乙○○代為連絡甲○○」云云，惟就
      陳居裕所使用之0000000000號行動電話通聯紀錄觀之（偵查卷第四
      十、四三、四四、四六頁），該號分別於九十一年一月十七日、一月二十八日
      、一月二十九日、一月三十日、二月五日，與被告甲○○使用之000000
      0000號行動電話均有聯繫，是其上開偵查中之證詞，顯與常理及客觀事證
      有違，應係在被告甲○○授意下臨訟杜撰之詞，殊無足採；而被告甲○○要求
      陳居裕虛偽陳述之行為，適足以證丙其有隱瞞事實之意圖，則其確有販賣海洛
      因之犯行，已甚灼然。
（七）被告乙○○雖否認有與被告甲○○共同販賣毒品之犯行，然其已自承曾帶陳居
      裕前往被告甲○○之租屋處，且曾為被告甲○○轉交毒品予陳居裕，已如前述
      ，參諸證人陳居裕證稱被告乙○○曾向其表示被告甲○○已出所，若有需要可
      以找被告甲○○，其才知道被告甲○○在販賣毒品等語（原審卷第一０四頁）
      ，另佐以被告乙○○曾與被告甲○○同住約二週之事實，則被告乙○○對陳居
      裕前往被告甲○○住處購買海洛因，及其係轉交海洛因予陳居裕等事實，自難
      委為不知。是其辯稱事前不知陳居裕係去向甲○○購買海洛因及其所交付之物
      係海洛因云云，顯難採信，其與被告甲○○就販賣第一級毒品海洛因犯行確有
      犯意聯絡及行為分擔之事實，亦堪認定。至被告乙○○雖於偵查中辯稱在被告
      甲○○租屋處頂樓時曾遭警以槍毆打頭部而主張刑求抗辯云云，然衡其於偵查
      中亦坦承在製作警訊筆錄前，警方即已將其送至醫院治療，且係其企圖從頂樓
      逃跑始被警察毆傷等語（偵查卷第九三頁反面），足見被告乙○○之頭部傷勢
      係於為警逮捕之過程中所造成，況距警訊時已隔約三小時，既其已另坦承於警
      訊過程並無其他遭警刑求之情狀，而同案查獲之被告甲○○與陳居裕亦均無遭
      刑求或證稱製作警訊筆錄時目擊被告乙○○遭刑求等情，足認被告乙○○於偵
      查中之刑求抗辯尚難採信。
 （八）查販賣毒品行為在通常情形下均係以牟利為其主要誘因及目的，本案被告甲
       ○○及乙○○係共同販賣第一級毒品海洛因，為最輕本刑無期徒刑以上之罪
   ，如於買賣之過程中無利可圖，何必甘冒觸犯刑罰之高度風險幫助他人取得
       毒品？自堪信被告甲○○取得海洛因再轉賣陳居裕時，其價格必較低廉或賣
       出之數量、純度有所減少。從而，被告甲○○及乙○○確有從中賺取買賣價
       差以牟利之意圖甚丙。至其等於前揭買賣行為中所得之金額，證人陳居裕先
       證稱每次均係以四萬五千元購買半兩，後又改稱一開始係以一萬元購買一錢
       ，最後幾次則係以四萬五千元購買半兩，至九十一年二月五日為警查獲之海
       洛因係於同年一月十八日上午十一時許，以四萬五千元向被告甲○○購買等
       語，是其交易金額除最後一次係四萬五千元之部分較為丙確外，其餘二次交
       易金額則有「四萬五千元購買半兩」及「一萬元購買一錢」之差異，自應依
       對被告等較有利之一萬元認定交易金額。逾此金額之部分，尚乏積極證據可
       資審認，自難逕為不利於被告等之認定，從而，本案之交易金額即為六萬五
       千元（計算方式：一萬元＋一萬元＋四萬五千元）。
 （九）至被告甲○○確曾提供第一級毒品海洛因予被告乙○○施用之犯行，業據被
       告甲○○於原審供承：「（問：被告乙○○說你曾經拿過毒品請他吃，有何
       意見？）我頂多只是買回來大家一起吃。我是吸食海洛因，買回來大家一起
       吃的是海洛因」等語（本院卷第一二三頁），核與被告乙○○於警、偵訊及
       原審調查時供稱被告甲○○曾提供毒品予其免費施用等情相符。雖被告乙○
       ○供稱被告甲○○係轉讓安非他命而非海洛因，惟審酌於被告甲○○租屋處
       扣得之研磨器、分裝杯及分裝匙等物均僅有海洛因陽性反應，且轉讓第一級
       毒品罪重於轉讓第二級毒品罪，被告甲○○當無捏造事實坦承較重犯行之理
       ，自應以被告甲○○之供詞為可採。另佐以被告乙○○與被告甲○○共同販
       賣毒品，乃觸犯最輕本刑無期徒刑以上之罪，被告乙○○豈願甘冒風險無償
       為被告甲○○帶領陳居裕至其所在地或攜帶毒品予陳居裕？則被告甲○○免
       費轉讓海洛因予被告乙○○，即應係被告乙○○上開行為之代價。從而，被
       告甲○○確有轉讓第一級毒品海洛因予被告乙○○一次之犯行，亦堪認定。
 （十）綜上所述，被告甲○○及乙○○確有於九十年十二月至九十一年一月十八日
       間，共同連續販賣第一級毒品海洛因予陳居裕三次；被告甲○○另有轉讓第
       一級毒品海洛因予被告乙○○一次等犯行，均堪認定。
二、又上訴人即被告乙○○對於事實欄二之連續轉讓第二級毒品安非他命予許夢雄免
    費吸食多次之犯行，於原審供稱：「我吸完還有一些，許夢雄就跑去吸我剩下的
    」、「（問：有無讓許夢雄等人吸食過毒品？）沒有，我們是大家一起吸食毒品
    ，毒品是我的，但有時毒品是他們自己帶過來的」、「轉讓部分是許夢雄來我家
    聊天，毒品放在桌上大家一起吸食，有時候我的毒品給他吸食，有時候他的毒品
    給我吸食」等語（見原審卷第九九、二五八、三二０頁），已供承犯行甚詳，核
    與證人許夢雄於偵查中證稱：「我跟乙○○拿過安非他命他也沒有算錢... 都是
    在岡山鎮○○路一號那裡，去年（九十年）十、十一月的時候，我跟乙○○拿過
    三、四次都沒有拿錢」等語（見九十一年度偵字第一六八九號卷第八四頁）、於
    原審證稱：「是乙○○吸完後我才去吸他剩下的... 我看到乙○○的房間有毒品
    ，我就自己拿起來食用，乙○○沒有阻止我，我自己拿來吸的有二次，其他是我
    吸乙○○吸剩下的」等語（見原審卷第一０六、一０七頁）相符；且被告乙○○
    經警於九十一年一月十一日十時許在其高雄縣岡山鎮正氣新村一號住處搜索時證
    人許夢雄確曾在場，又當場查扣之物確定為第一級毒品海洛因四包（淨重五六點
    三四公克，包裝重三點八四公克）、第二級毒品安非他命四包（驗前毛重三五點
    三公克，驗後毛重三五點二公克）、均殘留第一級毒品海洛因而無法析離之電子
    磅秤一台、夾鏈袋五個、注射針筒三支、殘留第二級毒品安非他命而無法析離之
    吸食器一組、供吸食毒品使用而無毒品陽性反應之四號夾鏈袋八十個及夾鏈袋七
    十二個；另於同年四月二十八日二時五分許，在高雄市○○區○○路一九五巷與
    自立路口，查獲持有第一級毒品海洛因四包（淨重一六點五七公克，包裝重一點
    四六公克）與第二級毒品安非他命一包（驗前毛重一點零一公克，驗後毛重零點
    九公克）等情，亦有警訊筆錄、高雄醫學大學附設中和紀念醫院九十一年四月八
    日檢驗報告七份、同院九十一年六月四日檢驗報告一份及法務部調查局九十一年
    三月十四日調科壹字第二二００一三０七二號、同局九十一年五月二十日調科壹
    字第二二００一三四三五號鑑定通知書各一份在卷足憑（附於原審法院九十一年
    度訴字第八三九號卷宗）；足認被告乙○○上開自白，核與事實相符，被告乙○
    ○連續轉讓第二級毒品安非他命之犯行，洵堪認定。
三、核被告甲○○所為，係犯毒品危害防制條例第四條第一項之販賣第一級毒品既遂
    罪、同條例第四條第五項、第一項之販賣第一級毒品未遂罪及同條例第八條第一
    項之轉讓第一級毒品罪。被告乙○○所為，係犯同條例第四條第一項之販賣第一
    級毒品罪及同條例第八條第二項之轉讓第二級毒品罪。其等分別持有第一級毒品
    海洛因及第二級毒品安非他命之低度行為，均為販賣及轉讓之高度行為所吸收，
    不另論罪。又被告等就上開販賣第一級毒品犯行，有犯意聯絡及行為分擔，均為
    共同正犯。其等之販賣第一級毒品罪，與被告甲○○之轉讓第一級毒品罪及被告
    乙○○之轉讓第二級毒品罪間，犯意各別，行為互殊，罪名不同，應予分論併罰
    。被告甲○○及乙○○就販賣第一級毒品既遂、未遂之犯行，及被告乙○○就轉
    讓第二級毒品之犯行，其等先後多次犯行，均時間緊接，手法相似，觸犯構成要
    件相同之罪名，顯係基於概括犯意反覆為之，均應依連續犯規定，各論以販賣第
    一級毒品既遂或轉讓第二級毒品一罪，其中轉讓第二級毒品罪應依法加重其刑，
    至販賣第一級毒品罪除法定併科罰金本刑應予加重外，死刑或無期徒刑部分，依
    法不得加重之。又被告等所犯本件販賣第一級毒品罪，屬最輕法定本刑為無期徒
    刑以上之罪，惟考量其等販賣毒品之次數、數量及金額均非大盤所可比擬，應屬
    販賣毒品之下游，情輕法重，其等之行為尚有堪予憫恕之處，本院認如處以最輕
    之無期徒刑，仍嫌過重，爰依刑法第五十九條之規定，均酌予減輕其刑。公訴人
    漏未引用毒品危害防制條例第四條第五項、第一項之販賣第一級毒品未遂罪、第
    八條第一項之轉讓第一級毒品罪，尚有未洽。
四、原審因而適用毒品危害防制條例第四條第一項、第八條第一項、第二項、第十八
    條第一項前段、第十九條第一項，刑法第十一條前段、第二十八條、第五十六條
    、第五十九條、第三十七條第二項、第五十一條第五款之規定，並審酌被告甲○
    ○、乙○○均有前科，有臺灣高等法院被告全國前案紀錄表各一份在卷足憑，雖
    均未構成累犯，仍堪認其等素行不良，竟不思警惕，非法販賣及轉讓毒品，危害
    他人身心健康甚鉅，且犯罪後猶飾詞卸責，態度不佳，惟其等販賣及轉讓之次數
    及數量均非頻繁、巨大等一切情狀，分別量處被告甲○○販賣第一級毒品部分有
    期徒刑九年六月、轉讓第一級毒品部分有期徒刑一年六月，被告乙○○販賣第一
    級毒品部分有期徒刑八年六月、轉讓第二級毒品部分有期徒刑一年，並分別定其
    應執行之刑為被告甲○○有期徒刑十年、被告乙○○有期徒刑九年。再依其等販
    賣毒品之犯罪性質，認有褫奪公權之必要，併予宣告被告甲○○褫奪公權五年，
    被告乙○○褫奪公權三年。扣案之第一級毒品海洛因四包（淨重五六點三四公克
    ，包裝重三點八四公克）及第二級毒品安非他命四包（驗前毛重三五點三公克，
    驗後毛重三五點二公克），均為毒品危害防制條例第二條第二項之毒品，又殘留
    第一級毒品海洛因之研磨器、分裝匙、分裝杯各一個、電子磅秤一台、夾鏈袋五
    個及注射針筒三支，及殘留第二級毒品安非他命之吸食器一組，均分別與海洛因
    或安非他命無法析離而視同毒品，均應依同條例第十八條第一項前段宣告沒收銷
    燬之。又被告等販賣海洛因所得之財物六萬五千元，均應依同條例第十九條第一
    項之規定沒收，如一部不能沒收時，因係現款，故應以其等財產抵償之。至供吸
    食毒品使用而無毒品陽性反應之四號夾鏈袋八十個及夾鏈袋七十二個，已經另案
    宣告沒收；九十一年四月二十八日二時五分許經警查獲被告乙○○持有第一級毒
    品海洛因四包（淨重一六點五七公克，包裝重一點四六公克）與第二級毒品安非
    他命一包（驗前毛重一點零一公克，驗後毛重零點九公克），無法證丙與本案販
    賣或轉讓毒品犯行有關，且業經檢察官另行移送原審法院九十一年度訴字第八三
    九號併辦；成分不詳之白色粉末一包淨重十二點七一公克，並非毒品，且無法證
    丙係被告等供犯罪所用之物；子彈及彈殼部分與本案無關且已另由檢察官分案偵
    辦；被告甲○○使用之0000000000號行動電話一支（含其內ＳＩＭ卡
    一張），係其委託吳文惠申請後借用而非其所有，爰均不予宣告沒收之；又以公
    訴意旨另謂被告甲○○分別販賣海洛因予陳居裕五次及乙○○二次，被告乙○○
    另轉讓安非他命予陳居裕二次，被告甲○○此部分亦涉有毒品危害防制條例第四
    條第一項之販賣第一級毒品罪，被告乙○○此部分亦涉有同條例第八條第二項之
    轉讓第二級毒品罪嫌云云，然查：（一）證人陳居裕固於偵查中證稱：經由被告
    乙○○轉送而向被告甲○○購買海洛因之次數約五次，然其於偵、審時另證稱自
    九十年十二月至九十一年一月十八日期間，每隔十五日至二十日即向被告甲○○
    購買一次，而上開期間僅約五十日，如以十五日至二十日之頻率計算，顯然不及
    五次，況證人陳居裕於原審調查時已改稱被告乙○○轉送之次數不及五次（見原
    審卷第一０四頁），是被告甲○○販賣海洛因予陳居裕之犯行逾越前述經論罪科
    刑之三次部分，尚查無其他積極證據以資佐證，自難僅憑證人陳居裕前後不一之
    證詞，及被告乙○○泛稱另有一對男女幫助被告甲○○運送、販賣毒品云云，遽
    為不利於被告甲○○之認定。（二）又被告乙○○固曾於偵查中指訴曾向被告甲
    ○○購買海洛因二次（見一六八九號偵查卷第四三頁反面）；惟於原審調查時已
    供稱未曾向被告甲○○購買任何毒品，其都是向綽號「黑輪」之人購買（見原審
    卷第九五、二五九頁）；嗣又改稱曾向被告甲○○購買安非他命二次，但未買過
    海洛因，係向綽號「黑輪」之人買海洛因云云，其前後供述丙顯不符，自有瑕疵
    。而除被告乙○○之前揭指訴外，既查無任何客觀事證足以證丙被告甲○○確有
    販賣海洛因予被告乙○○二次之犯行，亦難僅憑被告乙○○前揭顯有前後不一之
    瑕疵供詞，遽為不利於被告甲○○之認定。（三）至證人許夢雄雖於偵查中證稱
    ：「我也看過陳居裕向乙○○拿過二次安非他命也沒有算錢，都是在岡山鎮○○
    路一號那裡」等語（見一六八九號偵查卷第八四頁），惟經當庭指認陳居裕後已
    改稱：「我當天看到的不是當庭的這個陳居裕，我只是知道陳居裕這個名字，但
    我是有看到有人在乙○○那裡拿毒品，我不確定是誰」等語（見原審卷第一０八
    頁），佐以被告乙○○供稱陳居裕未曾去過其上開住處（原審卷第一０八頁），
    證人陳居裕亦否認有去過被告乙○○上開住處及施用安非他命之習慣（原審卷第
    一０七、一０八頁），而其於九十一年二月五日經警逮捕後，所扣得之毒品均為
    海洛因而無安非他命等情，有扣押物品清單一紙附卷足憑，尚難僅憑證人許夢雄
    業經更正之偵查中證詞，遽認被告乙○○有轉讓第二級毒品安非他命予陳居裕之
    犯行。（四）綜上所述，公訴人所指前揭犯罪事實，尚乏積極證據足資證丙，要
    屬不能證丙被告甲○○、乙○○此部分犯罪，然公訴人既認此部分與前述論罪科
    刑之部分有連續犯之裁判上一罪關係，爰均不另為無罪之諭知，於理由欄併予敘
    丙；其認事用法，均無不合，量刑亦屬適當，被告甲○○、乙○○上訴意旨，仍
    執陳詞否認犯罪，指摘原判決此部分不當，均無理由，應予駁回。
貳、無罪部分：
一、公訴意旨另以：被告甲○○於不詳時間，高雄縣岡山鎮○○路一三五巷十八號租
    屋處，以安非他命一錢一千元至二千元之價格，連續販賣安非他命予乙○○二次
    ，因認被告甲○○此部分涉犯毒品危害防制條例第四條第二項之販賣第二級毒品
    罪嫌云云。
二、公訴人認被告甲○○涉有此部分犯行，無非係以同案被告乙○○之供述為其論罪
    依據；經訊據被告甲○○矢口否認有此部分犯行，辯稱：我未曾販賣安非他命予
    被告乙○○等語。
三、按犯罪事實應依證據認定之，無證據不得推定其犯罪事實；又不能證丙被告犯罪
    者，應諭知無罪之判決，刑事訴訟法第一百五十四條、第三百零一條第一項分別
    定有丙文。又事實之認定，應憑證據，如未能發現相當證據，或證據不足以證丙
    ，自不能以推測或擬制之方法，為裁判基礎。再認定犯罪事實，所憑之證據，雖
    不以直接證據為限，間接證據亦包括在內，然無論直接或間接證據，其為訴訟上
    之證丙，須於通常一般之人均不致於有所懷疑，而得確信其為真實之程度者，始
    得據之為有罪之認定，倘其證丙尚未達到此一程度，而有合理性懷疑之存在時，
    即無從為有罪之認定，最高法院四十年台上字第八六號及七十六年台上字第四九
    八六號分別著有判例；經查同案被告乙○○固於偵查中證述曾向被告甲○○購買
    安非他命二次（見一六八九號偵卷第四三頁反面）；惟於原審調查時已改稱未曾
    向被告甲○○購買任何毒品，其都是向綽號「黑輪」之人購買（見原審卷第九五
    、二五九頁），其前後供述反覆，自有瑕疵。而警方於九十一年二月五日在被告
    甲○○住處查扣之研磨器、分裝匙及分裝杯各一個等物，均僅有海洛因陽性反應
    ，而未扣得任何有關安非他命之證物，參酌前述陳居裕向被告甲○○購買之毒品
    僅有海洛因而無安非他命等情狀，既無任何客觀事證足以證丙被告甲○○確有安
    非他命可供販賣，自難僅憑被告乙○○前揭顯有瑕疵之供詞，遽為不利於被告甲
    ○○之認定；此外，復查無其他積極證據足資證丙被告甲○○確有販賣安非他命
    予同案被告乙○○之犯行，要屬不能證丙被告甲○○此部分犯罪。
四、原審因而為被告甲○○被訴販賣第二級毒品部分無罪之諭知，經核尚不合，公訴
    人上訴意旨，仍以被告甲○○有販賣第二級毒品犯行，指摘原判決此部分不當，
    為無理由，應予駁回。
據上論結，應依刑事訴訟法第三百六十八條，判決如主文。
本案經檢察官邱榮藏到庭執行職務。
中    華    民    國      九十二      年      十      月     七   日
                              臺灣高等法院高雄分院刑事第七庭
                                  審判長法官  李春昌
                                        法官  莊飛宗
                                        法官  黃憲文
右正本證丙與原本無異。
如不服本判決應於收受本判決後十日內向本院提出上訴書狀，其未述上訴理由者，
並得於提起上訴後十日內向本院補提理由書狀（均須按他造當事人之人數附繕本)「
切勿逕送上級法院」。
                      書記官  黃英彥
中    華    民    國      九十二      年      十      月     七   日
附錄：本判決論罪科刑法條：
毒品危害防制條例第四條
製造、運輸、販賣第一級毒品者，處死刑或無期徒刑；處無期徒刑者，得
併科新台幣一千萬元以下罰金。
製造、運輸、販賣第二級毒品者，處無期徒刑或七年以上有期徒刑，得併
科新台幣七百萬元以下罰金。
製造、運輸、販賣第三級毒品者，處五年以上有期徒刑，得併科新台幣五
百萬元以下罰金。
製造、運輸、販賣專供製造或施用毒品之器具者，處一年以上七年以下有
期徒刑，得併科新台幣一百萬元以下罰金。
前四項之未遂犯罰之。
毒品危害防制條例第八條
轉讓第一級毒品者，處一年以上七年以下有期徒刑，得併科新台幣一百萬
元以下罰金。
轉讓第二級毒品者，處六月以上五年以下有期徒刑，得併科新台幣七十萬
元以下罰金。
轉讓第三級毒品者，處三年以下有期徒刑，得併科新台幣三十萬元以下罰
金。
前三項之未遂犯罰之。


司法院資訊處製作；財團法人民間司法改革基金會備份。
